【裁判字號】    97,交上更(一),4
【裁判日期】    970229
【裁判案由】    過失致死
【裁判全文】
臺灣高等法院刑事判決               97年度交上更一字第4號
    上訴人  臺灣基隆地方法院檢察署檢察官
    被  告  甲○○
上列上訴人因被告過失致死案件，不服臺灣基隆地方法院95年度
交訴字第19號，中華民國95年11月30日第一審判決（起訴案號：
臺灣基隆地方法院檢察署95年度偵字第1088號），提起上訴，經
最高法院發回更審（96年度台上字第7388號）判決如下：
    主  文
原判決撤銷。
甲○○從事業務之人，因業務上之過失致人於死，處有期徒刑陸
月，如易科罰金以銀元參佰元即新台幣玖佰元折算壹日。減為有
期徒刑參月，如易科罰金以銀元參佰元即新台幣玖佰元折算壹日
。
    事  實
壹、甲○○是宜蘭縣羅東鎮永吉利汽車貨運有限公司，KN-099號
    牌營業用曳引車（含5X-17號牌拖曳半拖車）司機，以駕駛
    車輛載運貨物為業，為從事業務之人。
貳、民國94年8月31日下午3時45分許，甲○○駕駛上述曳引車，
    沿基隆市○○區○○路，由中山高速公路往臺北八堵交流道
    方向行駛。行經該路167號前，當時天候晴，有日間自然光
    照，市區道路，速限50里，四岔路口均有行車管制號誌正常
    運作，柏油路面乾燥，無缺陷，無障礙物，視距良好。
    行進中，因前方10餘公尺處源遠路旁，吳漢華駕駛GW-5430
    號牌自小客車違規停靠，形成車道縮小，以致與甲○○同向
    ，行駛於甲○○車輛右側的林聖豪騎乘AUF-513號牌機車，
    因閃避前述吳漢華違規停車占用車道，林聖豪欲利用行經路
    口的機會變換車道先切入快車道再駛回機車道，但未注意在
    快慢車道間變換車道，應讓直行車先行並注意安全間距；而
    甲○○應注意右側同向行駛的車輛行進中駕駛人應注意車前
    狀況及兩車併行的間距，隨時採取必要安全措施。依當時情
    形又無不能注意情事，甲○○竟疏未注意保持與林聖豪駕駛
    機車變換車道向自已車輛靠近的併行間距，致林聖豪騎乘的
    機車左側與甲○○駕駛的拖車右前第二輪擦撞。
    擦撞後，林聖豪往左傾倒，頭、胸遭半拖車的車輪輾過，致
    頭骨破裂，肋骨骨折，顱內及胸內出血當場死亡（甲○○肇
    事致死逃逸部分，另經臺灣基隆地方法院檢察署檢察官不起
    訴處分）。
參、案經臺灣基隆地方法院檢察署檢察官據報相驗後自動檢舉偵
    查起訴。
    理  由
壹、認定事實所憑的證據及理由
    被告甲○○坦承是職業大貨車司機，因未注意車前狀況而肇
    事的事實，並有如下證據證實被告的自白與事實相符。
一、被告駕車行進時，前方10餘公尺處源遠路旁有吳漢華駕駛的
    車輛違規停靠形成機車道縮小，被告車輛右側有被害人林聖
    豪騎乘機車同向行駛等情，並據證人王聰德於偵查中明確結
    證：「當天駕駛自小客車跟在曳引車後面，沒有下雨視線清
    楚，機車騎士（被害人林聖豪）過了源遠路167號，因路邊
    停了很多自小客車，機車優先道只剩下1個人的肩膀寬，我
    沒有注意機車是在機車專用道或汽車道上，騎車騎士遭曳引
    車右邊前面第二輪勾到，人往左倒下被後輪輾過。」（相卷
    54-55頁）。
二、並有交通事故現場圖、交通事故調查報告表 (一)( 二)、談
    話紀錄表、現場照片照片、勘驗照片共51張及臺灣基隆地方
    法院檢察署檢察官現場調取的鄰里社區監視系統錄影帶（已
    由警複製成光碟）、翻拍的照片2張及勘驗筆錄可憑。
三、被告駕車應注意道路交通安全規定，且當時天晴、視距良好
    ，路面乾燥無缺陷，無障礙物，有道路交通事故調查報告表
    (一)可憑。依當時路狀，顯無不能注意的情形，被告竟疏未
    注意，以致發生本案車禍，被告應有過失可以認定。
    經檢察官送請臺灣省基宜區車輛行車事故鑑定委員會鑑定，
    也認定：「... 本案可確定的是：... （二)林聖豪駕駛重
    機車由瑞芳往八堵交流道方向行駛於羅車右側，途經肇事地
    行車管制號誌岔路口，可能為閃避路邊停車，致轉向不當而
    與右側快車道行駛羅車擦撞肇事，有違道路交通安全規則第
    97條第5款規定。(三)甲○○駕駛半聯結車由瑞芳往八堵交
    流道方向行駛快車道，途經肇事地行車管制號誌岔路口，因
    路邊有停車形成慢車道行駛障礙，茲應注意右側車輛行駛狀
    況掌握，亦即羅車疏未注意右側狀況，致與林車擦撞後復稱
    不知情而駛離，有違道路交通安全規則第94條第3項規定。
    」，有94年11月9日基宜鑑字第0945002664號鑑定意見書可
    憑。
    經原審調取路口監視畫面，送請臺灣省車輛行車事故覆議鑑
    定委員會再行鑑定，結果也同此認定，有95年1月5日府覆議
    字第0940100833號函、95年8月10日府覆議字第0940100833A
    號函可憑。
    被告疏未注意車前狀況及兩車併行間距的過失，可以認定。
四、被害人因本案車禍致頭骨破裂、肋骨骨折出血而死亡，有臺
    灣基隆地方法院檢察署相驗屍體證明書、法醫驗斷書及相驗
    筆錄可憑。
    被告的過失駕駛行為與被害人死亡之間，具有相當因果關係
    。
貳、臺灣省車輛行車事故覆議鑑定委員會鑑定意見雖認「被告吳
    漢華駕駛之系爭車輛2在劃有禁止臨時停車線處違規停車，
    僅屬違規行為，與本件事故無客觀上相當因果關係」、本件
    「難以認定林（聖豪）機車推及前因受路邊違規停車之影響
    ，致臨時向左偏行（即進入路口時遇此狀況（即被告吳漢華
    違規停車）較可能已漸漸向左偏行，違規停車之狀況已可預
    見並事先左（作）準備。」；但案外人吳漢華於禁止臨時停
    車處停車的行為，致車道減縮，增加被害人林聖豪、被告甲
    ○○注意兩車併行距離的困難，自有過失，而非僅止於違規
    行為。
    前述覆議報告既同為認定被害人林聖豪確因見被告吳漢華違
    規停車時即已漸向左偏行，則被害人因被告吳漢華前述違規
    停車行為而較難注意與被告甲○○駕駛車輛的併行距離致生
    本案事故，已甚明確；至於被害人林聖豪究竟是「漸漸偏左
    」或「臨時向左偏行」，終無礙被害人是因案外人吳漢華的
    違規行為而有偏左行的認定。
    案外人吳漢華違規將車輛停靠於標劃紅線、禁止停車的慢車
    道上，造成車道縮減，以致於林聖豪變換車道切入快車道，
    遇被告甲○○駕駛的車輛自後逼近，又無法向右側慢車道閃
    避，而遭被告甲○○駕駛的車輛擦撞機車而生本案事故。
    被告甲○○與案外人吳漢華就車禍的發生均有過失，渠等的
    過失均為致林聖豪死亡的共同原因，而與林聖豪的死亡間均
    具有因果關係。
    前述鑑定報告認為，案外人吳漢華僅屬違規停車，與本案肇
    事無客觀上相當因果關係，應有誤認。
參、依被告供述及證人王聰德前述證言，雖可認定被害人行經肇
    事路段疏未注意於快慢車道間變換車道，應讓直行車先行並
    注意安全間距，有違反道路交通安全規則第97條第5款規定
    的違規行為；但僅屬被害人民事責任與有過失的問題，與被
    告過失的認定無關。
肆、撤銷改判的理由
一、撤銷原判決的理由
    本案民事訴訟部分已經台灣基隆地方法院95年度重訴字第2
    號民事判認被告應負20％的過失賠償責任（現上訴於本院審
    理中）；而基於以上論述，且參酌無論是前述交通事故鑑定
    報告或另案民事訴訟判決理由，均認定本案事故責任不應由
    被告一人承擔；並且被告自始至終坦承疏失，原審量處被告
    有期徒刑6月，已經妥適量刑。
    雖然檢察官依循告訴人的請求上訴意旨略以，被告始終未與
    告訴人達成和解，原審量刑過輕等語，混淆民刑事責任，並
    無理由；但因原審未及適用中華民國96年罪犯減刑條例，故
    撤銷改判。
二、自為判決的論罪科刑理由
（一）被告所為，觸犯刑法第276條第2項業務過失致死罪。
（二）審酌被告前無犯罪科刑紀錄，素行良好、犯罪所生危害、
      過失責任程度及犯後坦承疏失等一切情狀，認宜量處如主
      文所示刑罰，並依法減刑、依刑法第2條第1項前段規定，
      比較新舊法，依修正前刑法第41條第1項前段，諭知易刑
      標準。
伍、適用法律
一、刑事訴訟法第364條、第369條第1項前段。
二、刑法第2條第1項前段、第276條第2項；修正前第41條第1項
    前段。
三、修正前罰金罰鍰提高標準條例第2條。
四、現行法規所定貨幣單位折算新臺幣條例第2條。
五、中華民國96年罪犯減刑條例第2條第3款、第7條。
本案經檢察官許仲瑩到庭執行職務。
中    華    民    國    97    年    2    月     29    日
                  刑事第六庭  審判長法  官  林堭儀
                                    法  官  陳玉雲
                                    法  官  郭豫珍
以上正本證明與原本無異。
如不服本判決，應於收受送達後十日內向本院提出上訴書狀，其
未敘述上訴之理由者並得於提起上訴後十日內向本院補提理由書
（均須按他造當事人之人數附繕本）。
                                    書記官  胡勤義
中    華    民    國    97    年    3     月    3     日
附錄：本案論罪科刑法條全文
中華民國刑法第276條
（過失致死罪）
因過失致人於死者，處 2 年以下有期徒刑、拘役或 2 千元以下
罰金。
從事業務之人，因業務上之過失犯前項之罪者，處 5 年以下有期
徒刑或拘役，得併科3千元以下罰金。


司法院資訊處製作；財團法人民間司法改革基金會備份。
